【裁判字號】    92,聲再,2
【裁判日期】    920602
【裁判案由】    聲請再審
【裁判全文】
臺灣板橋地方法院民事裁定  九十二年度聲再字第二號
    再審聲請人  乙○○
    代  理  人  甲○○
    送達代收人  丁○○
    被      告  荷商荷蘭銀行股份有限公司台北分公司
                            設台北市○○○路○段四九、五一號二樓、三樓
    法定代理人  丙○○      住.
    代  理  人  曾慶富      住台北市○○○路○段二號十一樓
右當事人間請求給付信用卡簽帳款事件，聲請人對於本院民國八十八年度促字第一三
二二一號支付命令聲請再審，本院裁定如左：
    主      文
聲請駁回。
聲請程序費用由聲請人負擔。
    理      由
一、本件聲請人聲明：(一)本院民國八十八年三月十七日八十八年度促字第第一三二二
    一號支付命令有關命聲請人向相對人清償新臺幣（下同）五萬三千一百四十七元
    及自支付命令送達翌日起至清償日止，按年息百分之十九點九七計算之利息部分
    廢棄；(二)右廢棄部分，駁回相對人支付命令之聲請。其理由略以：
    (一)訴外人美商美國商業銀行國家信託儲蓄股份有限公司松山分公司（嗣由相對人
      概括受讓訴外人前開權利）向鈞院聲請發支付命令，經鈞院核發八十八年度促
      字第一三二二一號支付命令，並以聲請人未異議而告確定，而核發確定證明書
      ，支付命令屬裁定性質，如該支付命令有再審之事由時，自得依民事訴訟法第
      五百零七條之規定聲請再審。
    (二)惟前開支付命令所列聲請人之住所地聲請人從未設籍或居住於該地（即台北縣
      永和市○○路一○四巷八號），聲請人自六十一年起即設籍於台北縣永和市○
      ○路一○四巷號迄未變更，甚且於八十八年三月間聲請人並未居住於國內，故
      聲請人自始未收受前開支付命令之送達。嗣於九十二年一月十日接獲相對人通
      知聲請人繳付十七萬二千二百四十元，聲請人始知悉有此支付命令之存在，是
      原支付命令誠有民事訴訟法第四百九十六條第一項第五款之再審事由，爰聲請
      本件再審。
二、按民事訴訟法第五百零七條規定，裁定已經確定，而有同法第四百九十六條第一
    項或第四百九十七條之情形，得準用民事訴訟法第五編再審程序之規定，聲請再
    審，支付命令屬於裁定性質，如認確定之支付命令有再審原因，固得依民事訴訟
    法第五百零七條準用同法第四百九十六條第一項規定聲請再審（最高法院六十八
    年度臺上字第二六八四號判例意旨參照）。惟仍以支付命令已確定為限，始得依
    該條規定聲請再審，並應依民事訴訟法第五百條規定，於知悉後三十日不變期內
    提起。次按發支付命令後，三個月內不能送達於債務人者，其命令失其效力，民
    事訴訟法第五百十五條第二項亦有明文。
三、經查本件聲請人既主張於九十二年一月十日收受相對人通知後，始知悉系爭支付
    命令之存在，則其遲至九十二年三月二十七日始提起本件再審之聲請，顯逾三十
    日不變期間而不應准許。況相對人之前手以聲青人積欠其信用卡帳款為由，聲請
    本院核發支付命令督促其履行債務，經本院於八十八年三月十七日核發八十八年
    度促字第一三二二一號支付命令，嗣以前開支付命令於八十八年三月二十九日合
    法送達未經異議確定為由，核發支付命令確定證明書，業據本院依職權調閱本院
    八十八年度促字第一三二二一號支付命令事件案卷查明屬實。惟查本院八十八年
    三月十七日核發之八十八年度促字第一三二二一號支付令命固列聲請人為債務人
    ，嗣並於同年三月二十九日送達聲請人（送達處所：台北縣永和市○○路一○四
    巷八號）由其本人蓋印簽收，有送達回證一份在卷可佐。然聲請人自始未設籍於
    台北縣永和市○○路一○四巷八號，有聲請人提出戶籍謄本一份在卷可佐；再經
    本院依職權向內政部警政署入出境管理局調取聲請人入出境資料結果，經函覆聲
    請人於八十七年五月二十八日出境後，迄八十八年五月十八日始再入境，有入出
    境資料一份附卷可查，是前開送達回證上所蓋用聲請人之印文（八十八年三月二
    十九日），顯非聲請人所親為，自難認前開支付命令已於三個月內合法送達予聲
    請人，依民事訴訟法第五百十五條第二項之規定，支付命令既未於三個月內合法
    送達予聲請人，自已失其效力，不生支付命令確定之效力。本院雖於八十八年四
    月二十三日核發八十八年度促字第一三二二一號支付命令確定證明書，惟該項確
    定證明書並無實質上之確定力，亦不因此即生支付命令確定之效力，附此敘明。
四、綜上所述，本件再審之聲請，既逾三十日不變期間；且本院八十八年度促字第一
    三二二一號支付命令迄未合法送達予聲請人，並已逾民事訴訟法第五百十五條之
    三個月之期間，前開支付命令就督促聲請人履行債務部分，自已失其效力，不生
    與確定判決同一之確定力，亦非屬民事訴訟法第五百零七條之確定裁定，至為灼
    然。聲請人以本院八十八年度促字第一三二二一號支付命令已確定為由，聲請再
    審，自屬不應准許，應予駁回。
五、依民事訴訟法第五百零七條、第五百零二條第一項、第九十五條、第七十八條，
    裁定如主文。
中      華      民      國    九十二    年      六      月      二      日
                                  臺灣板橋地方法院民事第一庭
~B法      官  黃信滿
右為正本係照原本作成。
如對本裁定抗告須於裁定送達後十日內向本院提出抗告狀。
中      華      民      國    九十二    年      六      月      二      日
~B法院書記官  吳美瑤


司法院資訊處製作；財團法人民間司法改革基金會備份。
